臺灣雲林地方法院刑事判決
                                    111年度交訴字第66號
公  訴  人  臺灣雲林地方檢察署檢察官
被      告  林建倡




上列被告因公共危險等案件，經檢察官提起公訴（111年度調偵
字第131號），被告於本院準備程序中就被訴事實為有罪之陳述
，經本院合議庭裁定由受命法官獨任進行簡式審判程序，判決如
下：
    主  文
林建倡犯汽車駕駛人，無駕駛執照駕車而犯過失傷害罪，處有期
徒刑參月，如易科罰金，以新臺幣壹仟元折算壹日。又犯駕駛動
力交通工具發生交通事故，致人傷害而逃逸罪，累犯，處有期徒
刑捌月。
    事  實
一、林建倡明知其未考領汽車駕駛執照，依法不得駕駛汽車上路
    ，竟於民國111年1月24日晚間某時許，駕駛車牌號碼00-000
    0號自用小客車（下稱A車）上路，其駕車在雲林縣古坑鄉行
    駛時，見附近有警方巡邏車，慮及車上藏有海洛因等毒品（
    其所涉違反毒品危害防制條例罪嫌，由檢察官另案偵辦），
    為免遭警方查緝，遂加速駕駛A車逃逸，於同日20時20分許
    ，駕駛A車沿雲林縣古坑鄉台三線由北往南方向行駛，行駛
    至228公園停車場入口附近，本應注意車前狀況，隨時採取
    必要之安全措施，而當時天氣晴，夜間有照明，柏油路面乾
    燥，無缺陷，無障礙物，並無不能注意情事，竟疏未注意貿
    然直行，適有林勇廷騎乘車牌號碼000-0000號普通重型機車
    （下稱B車）行駛在同路段同向之前方，林建倡避煞不及而
    撞擊B車，使林勇廷人車倒地，並受有腦震盪、頭部外傷、
    胸部外傷、背部挫傷、右手肘挫擦傷、右髖部挫擦傷、右大
    腿挫擦傷、雙側膝部挫擦傷、右側小腿挫擦傷等傷害。詎林
    建倡駕駛動力交通工具肇事後，明知林勇廷已倒地受傷，竟
    未停留現場處理，為躲避後方警方之追緝，旋即駕駛A車逃
    離現場。嗣於雲林縣○○鄉○○○000000號燈桿處自撞路樹，始
    為警方循線逮捕。
二、案經林勇廷訴由雲林縣警察局斗南分局報告臺灣雲林地方檢
    察署檢察官偵查起訴。
    理  由
一、認定事實所憑之證據及理由：
  ㈠上揭事實，業據被告林建倡於偵訊、本院準備程序及審理時
    坦承不諱（偵卷第11頁至第15頁、第99頁至第106頁；調偵
    卷第71頁至第77頁；本院卷第80頁、第89頁），核與證人即
    告訴人林勇廷於警詢時所證情節大致相符（偵卷第17頁至第
    21頁），並有雲林縣警察局斗南分局道路交通事故現場圖2
    紙（偵卷第23頁至第25頁）、雲林縣警察局斗南分局道路交
    通事故調查報告表㈠、㈡各1紙（偵卷第67頁至第69頁）、現
    場及車損照片28幀（偵卷第27頁至第53頁）、警車行車紀錄
    器影片檔案截圖4幀（偵卷第55頁至第57頁）、交通警察隊1
    11年1月25日員警職務報告1紙（偵卷第98頁）、告訴人之國
    立臺灣大學醫學院附設醫院雲林分院111年1月25日診字第11
    10175267號診斷證明書1紙（偵卷第59頁）、公路監理電子
    閘門查詢結果-查車籍資料1紙（偵卷第77頁）、交通部公路
    總局嘉義區監理所111年4月25日嘉監鑑字第1110036560號函
    1紙暨所附交通部公路總局嘉義區監理所嘉雲區車輛車行事
    故鑑定會111年3月30日嘉雲區0000000號鑑定意見書1份（調
    偵卷第83頁至第86頁）、雲林縣古坑鄉調解委員會111年3月
    8日111年度古鄉民調字第45號調解書1紙（調偵卷第5頁）、
    雲林地檢署公務電話紀錄單1紙（調偵卷第89頁）、雲林縣
    警察局舉發違反道路交通管理事件通知單影本1紙（偵卷第6
    5頁）、牌照號碼HZ-8761號自用小客車之車輛詳細資料報表
    1紙（偵卷第75頁）等證據資料在卷可佐，足認被告所為之
    任意性自白核與事實相符，堪以採信。
  ㈡綜上，本案事證明確，被告前揭犯行均堪認定，應予依法論
    科。
二、論罪科刑：
  ㈠按刑法總則之加重，係概括性之規定，所有罪名均一體適用
    ；刑法分則之加重，係就犯罪類型變更之個別犯罪行為予以
    加重，成為另一獨立之罪名。道路交通管理處罰條例第86條
    第1項關於汽車駕駛人，無駕駛執照駕車，因而致人受傷或
    死亡，依法應負刑事責任者，加重其刑至2分之1之規定，係
    就刑法第276條過失致死罪、同法第284條過失傷害罪等犯罪
    類型變更之個別犯罪行為予以加重其刑，而成另一獨立之罪
    名，自屬刑法分則加重之性質（最高法院110年度台上字第3
    757號判決意旨參照）。查被告於111年1月24日肇事時並未
    考領汽車駕駛執照乙情，業據被告自承在卷（本院卷第80頁
    ），且有公路監理電子閘門查詢結果-查車籍資料1紙（偵卷
    第77頁）附卷可稽，則其因過失駕駛行為肇致告訴人受傷，
    復於肇事後駕車離開現場，核其所為，係犯道路交通管理處
    罰條例第86條第1項、刑法第284條前段之汽車駕駛人無駕駛
    執照駕車而犯過失傷害罪，及刑法第185條之4第1項前段之
    駕駛動力交通工具發生事故，致人傷害而逃逸罪。
  ㈡被告所犯上開2罪，犯意各別，行為互殊，應分論併罰。
  ㈢被告無駕駛執照駕車，肇致本案道路交通事故發生，並因而
    致告訴人受傷，就被告所犯汽車駕駛人無駕駛執照駕車犯過
    失傷害罪部分，依道路交通管理處罰條例第86條第1項規定
    ，加重其刑。
  ㈣被告前①因不能安全駕駛案件，經新竹地院以105年度竹交簡
    字第752號判決判處有期徒刑4月確定；②因不能安全駕駛案
    件，經新竹地院以106年度竹交簡字第80號判決判處有期徒
    刑4月確定；③因不能安全駕駛案件，經新竹地院以106年度
    竹交簡字第545號判決判處有期徒刑4月、併科罰金新臺幣（
    下同）5,000元確定；④因毒品案件，經南投地院以107年度
    審訴字第256號判決判處有期徒刑10月、6月確定，前揭①至③
    案件，經新竹地院以106年度聲字第1504號裁定應執行有期
    徒刑10月確定（下稱甲執行案），前揭④案件得易科罰金、
    不得易科罰金部分，經南投地院以107年度聲字第768號裁定
    應執行有期徒刑1年2月確定（下稱乙執行案），甲、乙執行
    案接續執行，於109年2月25日縮短刑期假釋出監，嗣因撤銷
    假釋執行殘刑4月24日，於109年11月16日執行完畢，此有前
    揭確定判決、裁定、南投地檢署109年度執更明字第32號執
    行指揮書各1份在卷可考（調偵卷第91頁、第95頁、第99頁
    、第103頁至第104頁、第105頁至第108頁、第109頁至第111
    頁、第113頁、第115頁），而檢察官已於起訴書中具體記載
    構成累犯之事實與依據，並於本院準備程序中主張應加重其
    刑之基礎（本院卷第91頁），堪認被告於受有期徒刑之執行
    完畢後，5年內故意再犯本案有期徒刑以上之罪，為累犯。
    而被告所犯本案肇事逃逸罪與前案不能安全駕駛罪為性質相
    同之公共危險案件，被告於前案執行完畢後，理應自我約束
    以避免再犯罪，然竟再犯本案有期徒刑以上之罪，顯見其未
    因前案習得教訓，守法意識薄弱，參酌司法院大法官會議釋
    字第775號解釋意旨，本件適用累犯加重規定時，並無超過
    被告所應負擔罪責之情事，爰就被告所犯駕駛動力交通工具
    發生交通事故，致人傷害而逃逸罪之犯行，依刑法第47條第
    1項規定加重其刑。
  ㈤爰審酌被告駕車上路，本應確實遵守交通法規，惟於駕車時
    未注意車前狀況，並隨時採取必要之安全措施，即貿然直行
    ，致與告訴人騎乘之機車發生碰撞而肇事，告訴人因而受有
    上開傷害，然被告駕車肇事後，明知告訴人已倒地受傷，竟
    為躲避警方追緝，而未為救護或採取其他必要措施即逕自離
    去，所為實應予嚴正非難；並考量被告犯後坦承全部犯行之
    態度，雖於偵查時與告訴人調解成立，惟未依約賠償告訴人
    損害；另審酌被告違反注意義務之過失程度、告訴人所受傷
    勢之輕重，及被告肇事逃逸之動機為躲避警方追緝等節，兼
    衡被告自陳為國中畢業之智識程度，入監前從事架設路燈之
    工作，日薪1,700元，未婚，與母親、哥哥同住，哥哥智障
    ，母親80幾歲需要人照顧，其自己身體腎臟結石、左半邊臉
    部麻痺，腎臟結石等語（本院卷第90頁至第91頁）之家庭生
    活、工作經濟狀況等一切情狀，分別量處如主文所示之刑，
    並就所處得易科罰金之刑，諭知易科罰金之折算標準（惟依
    刑法第50條第1項但書第1款規定，於被告未請求本院就其本
    案所犯2罪合併定應執行之刑之情形下，本院尚不得就被告
    所宣告得易科罰金之罪〈汽車駕駛人無駕駛執照駕車而犯過
    失傷害罪〉與不得易科罰金之罪〈駕駛動力交通工具發生交通
    事故，致人傷害而逃逸罪〉逕行合併定其應執行之刑，併予
    指明）。　
據上論斷，應依刑事訴訟法第273條之1第1項、第299條第1項前
段，判決如主文。
本案經檢察官蔡少勳提起公訴，檢察官陳淑香到庭執行職務。
中　　華　　民　　國　　111 　年　　8 　　月　   4　　日
                  刑事第三庭  法  官  黃玥婷
以上正本證明與原本無異。
如不服本判決應於收受判決後 20 日內向本院提出上訴書狀，並
應敘述具體理由；其未敘述上訴理由者，應於上訴期間屆滿後
20 日內向本院補提理由書（均須按他造當事人之人數附繕本）
。「切勿逕送上級法院」。
中　　華　　民　　國　　111 　年　　8 　　月　　4 　　日
                                書記官  邱明通
附錄本案論罪科刑法條全文：
道路交通管理處罰條例第86條第1項
汽車駕駛人，無駕駛執照駕車、酒醉駕車、吸食毒品或迷幻藥駕
車、行駛人行道或行經行人穿越道不依規定讓行人優先通行，因
而致人受傷或死亡，依法應負刑事責任者，加重其刑至二分之一
。

中華民國刑法第284條
因過失傷害人者，處1年以下有期徒刑、拘役或10萬元以下罰金
；致重傷者，處3年以下有期徒刑、拘役或30萬元以下罰金。

中華民國刑法第185條之4
駕駛動力交通工具發生交通事故，致人傷害而逃逸者，處6月以
上5年以下有期徒刑；致人於死或重傷而逃逸者，處1年以上7年
以下有期徒刑。
犯前項之罪，駕駛人於發生交通事故致人死傷係無過失者，減輕
或免除其刑。